【裁判字號】    98,交抗,1750
【裁判日期】    980723
【裁判案由】    違反道路交通管理處罰條例
【裁判全文】
臺灣高等法院交通事件裁定            98年度交抗字第1750號
抗  告  人
即受處分人  甲○○
上列抗告人因違反道路交通管理處罰條例案件，不服臺灣新竹地
方法院，中華民國98年6月17日所為裁定（98年度交聲字第265號
），提起抗告，本院裁定如下：
    主  文
抗告駁回。
    理  由
一、本件抗告意旨略以：
（一）監理所裁決書所載違事規實為「不依標誌、標線號誌指示
      」，而警方舉發違規事實為「不依兩段式左轉」，何者為
      正確不明。
（二）原裁定理由認為交通標誌標線沒有覆蓋欠缺情形，但抗告
      人拍攝之相門顯示標誌標線確實遭到覆蓋且有欠缺，機慢
      車兩段左轉文字已經不見，且地面上還有路面施工後重新
      輔設柏油，地面標線遭破壞沒有修復，交通標誌標線欠缺
      不完善，非常明確；正確之標誌需路旁有個機車兩段式左
      轉之牌子，並且地面上會有機車動線之箭頭。
（三）依道路交通標誌標線設置規則，標誌、標線、號誌之設置
      、養護及號誌之運轉，由主管機關位其管轄辦理之；第七
      條標誌、標線、號誌應經常維護，保持清晰完整及有效性
      能。標誌、標線、號誌遭受損毀時，應由主管機關及時修
      。第八條，遮擋標誌、標線、號誌之物體及影響標誌、標
      線、號誌效能之廣告物等，均應由主管機關及各該物體之
      主管機關予以改正或取締。且所有標誌、標線、號誌所用
      顏色、大小、字體、間距都有明文規定，主管單位疏於維
      護相關設施卻要民眾來受，實使公理正義蕩然無存云云。
二、按汽車駕駛人轉彎時，不依標誌指示者，處新臺幣（下同）
    600元以上1,800元以下罰鍰，並記違規點數1點，道路交通
    管理處罰條例第48條第1項第2款、第63條第1項第1款定有明
    文；而按道路交通安全規則第2條第1項第1款及道路交通管
    理處罰條例第3條第8款均明文規定該等有關道路交通管理法
    規所指之「汽車」均包含「機器腳踏車」。
三、本件原處分意旨略以：抗告人即異議人即受處分人甲○○於
    民國98年2月11日上午11時10分許，騎乘車牌號碼MXQ-070號
    重型機車，沿新竹縣竹北市○○○路往北行駛，行經自強南
    路與光明六路路口左轉時，未依號誌指示違規左轉，為新竹
    縣政府警察局交通隊員警韓建群執行巡邏勤務實施盤檢時，
    親眼目睹後攔停舉發，並依法掣開新竹縣警察局竹縣警交字
    第E00000000號舉發違反道路交通管理事件通知單（下稱舉
    發通知單），嗣抗告人於舉發通知單所載應到案期限以裁罰
    不具正當性為由，向原處分機關申訴，惟仍經原處分機關函
    請舉發單位即新竹縣政府警察局交通隊查明違規無訛，且標
    線、標誌並無隱蔽或欠缺情形，原處分機關乃依道路交通管
    理處罰條例第48條第1項第2款、第63條第1項第1款之規定，
    裁處罰鍰新臺幣600元，並記違規點數1點等語。嗣抗告人不
    服前開處分，向原審法院聲明異議，其聲明異議意旨略以：
    警員當時告以其違規之理由係未依二段式轉彎之規定左轉，
    而異議人當時確實未為二段式左轉，然現場之交岔路口並未
    規劃待轉區○○○○路口之二段式轉彎交通指示遭廣告傳單
    覆蓋，伊並無不依標誌、標線、號誌之指示，請求撤銷原處
    分云云；惟經原審以：本件抗告人確有騎車左轉彎時未依號
    誌指示之情形，而違反道路交通管理處罰條例第48條第1項
    第2款之規定，原處分機關依該條例第48條第1項第2款、第6
    3條第1項第1款，據以裁處600元，並記違規點數1點，自無
    不合，抗告人之聲明異議為無理由，而以裁定駁回抗告人之
    異議聲明云云；以上各情，觀之全案卷證資料及原審裁定書
    等自明。
四、本院查：
（一）本件抗告人於前揭時、地騎乘重型機車於設有「機慢車二
      段左轉」標誌路段，逕行左轉等事實，為抗告人所不爭執
      ，且有新竹縣警察局98年3月20日竹縣警交第0980006664
      號函、「機慢車二段左轉」標誌照片附卷足參，堪認抗告
      人確有在轉彎時，不依標誌指示之事實。
（二）抗告人雖辯稱：「二段式左轉號誌遭廣告傳單覆蓋，且未
      設待轉區。」云云，並提出其於98年4月4日拍攝之現場相
      片影本六幀為證，惟查：
  、本件前開交岔路口，各行向均設置機、慢車二段式左轉標
      誌及待轉區標線，相關標誌及標線並無隱蔽或欠缺之情形
      ，機、慢車駕駛人依標、誌標線行駛並無窒礙難行之處乙
      節，業據新竹縣政府警察局以98年3月20日竹縣警交字第0
      980006664號函述綦詳，並有相片影本二張附卷（參見一
      審卷第13頁、第14頁、第20頁、21頁）可稽。
  、抗告人所提出相片影本（附本院卷）第一張顯示，「機慢
      車兩段左轉」之標誌，其中「段左」字雖被不明紙張遮蓋
      住一部分字跡，但其中之「左」字尚可看出一部分；該標
      誌之上，復有一大圓形之指示標誌，其上繪有一部機車圖
      樣及「向前行」及「向左行」之箭頭圖樣；再另其所豎立
      之位置係在十字路口之道路右邊顯眼處等情以觀，汽、機
      慢車駕駛人行經該處，應可看出機慢車欲左轉時需二段左
      轉，並不因該標誌之一小部分字跡為不明紙張遮住而受影
      響。
  、再者，抗告人在原審所提出之相片影本第二張（附一審卷
      第8頁）及抗告理由狀所附相片影本第二張至第四張，雖
      顯示無法看出繪有機車左轉之待轉區標線，及往待轉區之
      箭形導線，惟由新竹縣政府警察局98年3月20日竹縣警交
      字第0980006664號函及98年5月14日竹縣警交字第0980012
      677號函所附之相片影本（參見一審卷第13頁、第14頁、
      第20頁、21頁）觀之，卻顯示繪有長方形之待轉區標誌及
      箭形導線，經核與抗告人所提出之前開相片影本內容不同
      。由前開抗告人提出及新竹縣警局提出之相片影本，可知
      抗告人之拍攝日期為98年4月4日，新竹縣政府警察局拍攝
      之日期為98年3月17日，新竹縣政府警察局拍攝之日期顯
      較抗告人拍攝之日期為早，更接近抗告人之違規時間，自
      較接近事實。再者，前開繪有長方形之待轉區標線係位在
      自強南路往北，光明六路東一段往西，靠近交岔路口較北
      側之人行道木形標線之前方（參見一審卷第22頁現場平面
      圖），距抗告人提出之相片所拍攝之位置甚遠，且因抗告
      人所提之相片，係平面拍攝，且拍攝之角度因素，以致未
      拍到該長方形之待轉區標線非無可能，是要不能以抗告人
      提出之相片影本為解免其違規責任之依據。
（二）抗告意旨雖復指稱：「監理所裁決書所載違規事實為『不
      依標誌、標線號誌指示』，而警方舉發違規事實為『不依
      兩式左轉』，何者為正確不明。」乙節，按監理所裁決書
      所載違規實為「不依標誌、標線號誌指示」，係依據道路
      交管理處罰條例規定之處罰違規事實之方式而記載，警方
      舉發違規事實為「不依兩式左轉」則係依據現場之違規事
      實而記載，前開「不依兩段式左轉」已違標誌、標線指示
      ，抗告人違反該規定，監理所裁決書所載違規事實為「不
      依標誌、標線號誌指示」，即無矛盾之處；抗告人據以為
      抗告之理由之，不無誤會。
五、綜上所述，本件抗告人確有於前揭時、地，騎乘重型機車於
    設有「機慢車二段左轉」標誌路段，逕行左轉等事實，如前
    所述，原處分機關乃依道路交通管理處罰條例第48條第1項
    第2款、第63條第1項第1款之規定，裁處罰鍰新臺幣600元，
    並記違規點數1點，核無不合；原審就抗告人異議之聲明，
    以抗告人所指現場道路狀況，並無抗告人所指之標線、標誌
    隱蔽或欠缺情形，認原處分並無不當，而以裁定予以駁回，
    經核其認事用法均無違誤。本件抗告人之抗告意旨，仍執陳
    詞，指摘原裁定不當，難認為有理由，應予駁回。
五、據上論結，應依道路交通案件處理辦法第26條，刑事訴訟法
    第412條，裁定如主文。
中    華    民    國    98    年    7     月    23    日
                  刑事第十六庭審判長法  官  溫耀源
                                    法  官  王敏慧
                                    法  官  許增男
以上正本證明與原本無異。
不得再抗告。
                                    書記官  廖麗蓮
中    華    民    國    98    年    7     月    24    日


司法院資訊處製作；財團法人民間司法改革基金會備份。
